【裁判字號】    97,交抗,628
【裁判日期】    971001
【裁判案由】    聲明異議
【裁判全文】
臺灣高等法院高雄分院刑事裁定         97年度交抗字第628號
抗  告  人
即受處分人  甲○○
上列抗告人因違反道路交通管理處罰條例聲明異議案件，不服臺
灣高雄地方法院中華民國97年8 月25日裁定（97年度交聲字第17
57號），提起抗告，本院裁定如下：
    主  文
抗告駁回。
    理  由
一、抗告意旨略以：本件之2張採證照片拍攝時間僅相差1秒，由
    該2張照片相互觀之，倘抗告人意圖穿越路口，為何不於第1
    張照片抗告人左前方尚無機車時穿越？且第2張照片左前方
    除有機車外，尚有行人橫越，顯然造成受處分人闖越紅燈之
    障礙。另依交通部82年4月22日交路字第009811號函釋意旨
    ，倘係單純車身伸入路口範圍，不生視為闖紅燈之問題。綜
    上所述，原裁定顯有違誤，爰依法提起抗告，請求撤銷原裁
    定云云。
二、按「汽車駕駛人，行經有燈光號誌管制之交岔路口闖紅燈者
    ，處新臺幣1,800 元以上5,400 元以下罰鍰」，並記違規點
    數3 點，道路交通管理處罰條例第53條第1 項、第63條第1
    項第3 款分別定有明文。
三、經查：
  (一)抗告人即受處分人甲○○（下稱抗告人）於民國97年2月20
    日下午3時32分許，駕駛車號ZD-6566號自用小客車，行經高
    雄市○○路、華榮路有燈光號誌管制之交岔路口闖紅燈，經
    高雄市政府警察局交通警察大隊拍照逕行舉發，掣發舉發違
    反道路交通管理事件通知單，原處分機關高雄市政府交通局
    於97年7 月16日以高市交裁字第裁32-BC0000000號裁決書，
    以抗告人違反道路交通管理處罰條例第53條第1 項之規定，
    裁處罰鍰新台幣（下同）2,700元，並記違規點數3點等情，
    有舉發照片2張及高雄市政府警察局高市警交相字第BC00000
    00號舉發違反道路交通管理事件通知單、高雄市政府交通局
    97年7月16日高市交裁字第裁32-BC0000000號裁決書各1份在
    卷可稽（見原審卷第10、18、20頁）。
  (二)按道路交通標誌、標線、號誌設置規則第206 條第1 項第5
    款規定：「行車管制號誌各燈號顯示之意義如左：五圓形紅
    燈：(一)車輛面對圓形紅燈表示禁止通行，不得超越停止線或
    進入路口。(二)車輛面對與圓形紅燈同亮之箭頭綠燈時，得依
    箭頭綠燈之指示行進」。又停止線用以指示行駛車輛停止之
    界限，車輛停止時，其前懸部分不得伸越該線，道路交通標
    誌標線號誌設置規則第170 條第1 項亦有明文。另依交通部
    82年4 月22日交路字第009811號函釋：「圓形紅燈時超越停
    止線或闖紅燈之認定敘述如后提供參考：(一)車輛面對圓形紅
    燈時仍逕予穿越路口至銜接路段，含左轉、直行、迴轉等即
    視為闖紅燈之行為。(二)有繪設路口範圍者：車輛無視於紅燈
    警示，有穿越路口之意圖，而車身已伸入路口範圍亦視同闖
    紅燈；若僅伸越停止線而未達路口範圍者，則視為不遵守標
    線指示（可以處罰條例第60條第3 項之規定處分之）」等語
    ，亦有交通部上開函文可憑。再按「路口感應線圈埋設於停
    止線前後各1 只，需同時穿越兩只線圈始可啟動違規測照，
    若穿越兩只線圈行駛觸動感應測照即為闖紅燈違規。感應線
    圈係以線圈感應車輛，非以重量偵測，且需以觸動感應線圈
    跟順序始可啟動測照」等情，有高雄市政府警察局交通
    警巿察大隊97年8 月13日高市警交三字第0970021466號函暨
    附件路口概況圖1紙在卷可稽（見本院卷第12至13頁）。
  (三)徵之卷附之2張採證照片及其上方之數據顯示（見原審卷第1
    8頁），抗告人於前揭時、地，駕駛車牌號碼ZD-6566號自用
    小客車，於該路口號誌已轉為紅燈約53.95秒時，仍以時速
    25公里之速度跨越該路口之停止線，以致號誌轉紅燈後54.
    95秒時，該輛自用小客車之整輛車身已超越停止線及斑馬線
    ，而伸入翠華、華榮路口。且感應線圈係以線圈感應車輛，
    且需依序觸動第1道感應線圈及第2道感應線圈始可啟動闖紅
    燈違規測照等情，已如上述，第1 張採證照片顯示抗告人所
    駕駛之自用小客車業已駛越第第1道感應線圈，正壓在第2道
    感應線圈上；第2 張採證照片顯示抗告人所駕駛之自用小客
    車復已駛越第2 道感應線圈，並超越斑馬線，而伸入翠華、
    華榮路口，甚為明灼。揆諸前揭規定及說明，抗告人無視於
    燈號轉為紅燈後業已50餘秒，於路口前並無停等紅燈之意，
    竟以時速25公里跨越停止線，顯有穿越路口之意圖甚為明顯
    ，且其該車之整輛車身既已伸入路口範圍，自應以闖越紅燈
    之罰則論處。職是，抗告人初辯稱其僅超越停止線，並未闖
    越紅燈；嗣又辯稱其僅係單純車身伸入路口範圍，不生視為
    闖紅燈之問題云云，均顯係曲解前揭規定及交通部函釋意旨
    ，洵無足採。
  (四)抗告人復以：其所駕自用小客車之左前方尚有機車及行人橫
    越，顯然造成抗告人闖紅燈之障礙，抗告人豈有穿越路口可
    言等語置辯。然查，參諸前開規定及交通部函釋意旨，抗告
    人所為確係闖越紅燈之違規行為，已詳如上述，要與其左前
    方是否機車及行人橫越無關。復參以上開第2 張採證照片所
    示，該橫越之機車及行人係位於路口之另一端，離抗告人之
    車輛尚有相當之距離，亦無從造成抗告人違規闖越紅燈之障
    礙。是抗告人上開所辯，要屬無稽，無足憑採。
  (五)綜上所述，受處分人駕駛上開自用小客車，於前開時、地，
    行經有燈光號誌管制之交岔路口闖紅燈違規之事證明確，洵
    可認定。
四、原審因認原處分機關依道路交通管理處罰條例第53條第1項
    之規定，裁處抗告人罰鍰2700元，並依道路交通管理處罰條
    例第63條第1項第3款之規定，記違規點數3點，並無不當，
    而依道路交通案件處理辦法第19條規定，裁定駁回抗告人之
    異議，本院經核並無違誤。抗告人猶執前詞，指摘原裁定不
    當，為無理由，應予駁回。
五、據上論結，應依道路交通案件處理辦法第26條，刑事訴訟法
    第412條，裁定如主文。
中    華    民    國    97    年    10    月    1     日
                  刑事第七庭    審判長法  官 莊飛宗
                                      法  官 陳明富
                                      法  官 孫啟強
以上正本證明與原本無異。
不得再抗告。
中    華    民    國    97    年    10    月    1     日
                                      書記官 黃富美


司法院資訊處製作；財團法人民間司法改革基金會備份。
